【裁判字號】    97,訴,1158
【裁判日期】    981105
【裁判案由】    毒品危害防制條例
【裁判全文】
臺灣桃園地方法院刑事判決              97年度訴字第1158號
公  訴  人  臺灣桃園地方法院檢察署檢察官
被      告  丁○○
                    （現在臺灣桃園監獄執行中）
指定辯護人  本院公設辯護人林銘宏
上列被告因違反毒品危害防制條例案件，經檢察官提起公訴（97
年度偵字第9827號、第16359號、第16636號），本院判決如下：
    主  文
丁○○販賣第二級毒品，累犯，處有期徒刑柒年拾月；扣案之甲
基安非他命貳包（驗餘含包裝袋共重零點陸捌陸公克）沒收銷燬
之，包裝前開甲基安非他命之包裝袋貳只，及販賣第二級毒品所
得財物新臺幣貳仟元，均沒收。又轉讓第二級毒品，累犯，處有
期徒刑捌月。應執行有期徒刑捌年；扣案之甲基安非他命貳包（
驗餘含包裝袋共重零點陸捌陸公克）沒收銷燬之，包裝前開甲基
安非他命之包裝袋貳只，及販賣第二級毒品所得財物新臺幣貳仟
元，均沒收。
其餘被訴部分，無罪。
    事  實
一、丁○○前於民國95年間因竊盜案件，經臺灣彰化地方法院以
    95年度易字第1356號判決，分別判處有期徒刑8月、7月，應
    執行有期徒刑1年2月確定，復經同一法院以96年度聲減字第
    11號裁定，各減為有期徒刑4月、3月15日，應執行有期徒刑
    7月確定，甫於96年7月16日執行完畢。詎猶不知悔改，明知
    甲基安非他命（起訴書誤繕為安非他命，應予更正）屬毒品
    危害防制條例第2條第2項第2 款所定之第二級毒品，不得販
    賣、轉讓及非法持有，竟基於販賣第二級毒品以營利，及轉
    讓第二級毒品之犯意，先後而為下列犯行：
  (一)丁○○基於轉讓第二級毒品之犯意，於97年4 月11日中午某
    時，在桃園縣龜山鄉○○○街17號3 樓，應何思汝請求，無
    償提供不詳數量之甲基安非他命（無證據證明已逾淨重10公
    克）與之施用1 次，復經何思汝施用殆盡。嗣於翌日（12日
    ）晚間9 時55分許，在上址為警查獲，並起出丁○○所持供
    己施用，但與先前轉讓給何思汝同種類之甲基安非他命1 包
    （驗餘含包裝袋共重0.28公克）。
  (二)丁○○基於販賣第二級毒品以營利之犯意，於97年7 月23日
    晚間某時，駕駛車號HZ-2836 號自用小客車，途經桃園縣桃
    園市○○路與富國路口時，因巧遇友人李恒志，李恒志遂詢
    問丁○○有無甲基安非他命可供購買，經應允後丁○○旋駕
    車短暫離去一會復又返回該處，偕同李恒志進入車內，以每
    包新臺幣（下同）1,000元代價，販賣甲基安非他命2包與李
    恒志，且當場收受2,000 元之購毒價款。俟於同日晚間11時
    20分許，丁○○駕駛前開汽車搭載李恒志行經同路段永安路
    與永康街口時，旋為警查獲，並在李恒志身上查獲向丁○○
    所購入，未及施用之甲基安非他命2 包（驗餘含包裝袋共重
    0.686 公克），及在丁○○處扣得販賣第二級毒品所得財物
    2,000元。
二、案經桃園縣政府警察局移送暨龜山分局報請臺灣桃園地方法
    院檢察署檢察官偵查起訴。
    理  由
壹、證據能力部分：
一、按被告之自白，非出於強暴、脅迫、利誘、詐欺、疲勞訊問
    、違法羈押或其他不正之方法，且與事實相符者，得為證據
    ；被告陳述其自白係出於不正之方法者，應先於其他事證而
    為調查，該自白如係經檢察官提出者，法院應命檢察官就自
    白之出於自由意志，指出證明之方法，刑事訴訟法第156 條
    第1項、第3項定有明文。準此，被告丁○○及辯護人對檢察
    官所提被告於警詢時、偵查中不利於己之供述（見臺灣桃園
    地方法院檢察署97年度偵字第9827號偵查卷第7 頁至第13頁
    、第40頁至第41頁、第89頁至第90頁，97年度偵字第 16359
    號偵查卷第9 頁至第17頁、第51頁至第52頁、第61頁至第62
    頁，97年度偵字第16636號偵查卷第8頁至第14頁、第44頁至
    第46頁），證據能力並無意見，且本院亦查無有何顯然不正
    之方法取得情事，而悖於其自由意志，是被告前開不利於己
    供述得為證據。
二、次按刑事訴訟法為保障被告受公平審判及發現實體真實，於
    92年2月6日修正及增訂公佈施行之前及之後，對於人證之調
    查均採言詞及直接審理方式，並規定被告有與證人對質及詰
    問證人之權利，其中被告之對質詰問權，係屬憲法第8條第1
    項規定「非由法院依法定程式不得審問處罰」之正當法律程
    式所保障之基本人權及第16條所保障之基本訴訟權，不容任
    意剝奪；故法院於審判中，除有法定情形而無法傳喚或傳喚
    不到，或到庭後無正當理由拒絕陳述者外，均應依法定程式
    傳喚證人到場，命其具結陳述，並通知被告，使被告有與證
    人對質及詰問之機會，以確保被告之對質詰問權；否則，如
    僅於審判期日向被告提示該證人未經對質詰問之審判外陳述
    筆錄或告以要旨，被告之對質詰問權即無從行使，無異剝奪
    被告該等權利，且有害於實體真實之發現，其所踐行之調查
    程式，即難謂適法，該審判外之陳述，即不能認係合法之證
    據資料，最高法院95年度台上字第5160號判決意旨可資參照
    。經查，證人李恒志前於警詢時、偵查中就有關被告涉案之
    陳述（見同上97年度偵字第9827號偵查卷第96頁至第98頁，
    97年度偵字第16359 號偵查卷第74頁至第76頁，97年度偵字
    第16636 號偵查卷第17頁至第22頁、第44頁至第46頁、第70
    頁至第72頁，97年度毒偵字第4431號偵查卷第8 頁至第13頁
    、第31頁至第33頁），雖未給予被告及辯護人完足行使對質
    權、反對詰問權之機會，惟證人李恒志嗣於本院審判時業已
    傳喚到庭經交互詰問在案，並使被告及辯護人行使對質權、
    反對詰問權之機會（見本院97年度訴字第1158號刑事卷第88
    頁至第96頁），該項對質詰問權因而延緩至審判時確保，此
    即為「延緩的對質詰問權法理」，是證人李恒志前開審判外
    之陳述，因已足確保被告之對質詰問權，是可認有證據能力
    。
三、又按被告以外之人於審判中有滯留國外或所在不明而無法傳
    喚或傳喚不到情形，其於檢察事務官、司法警察官或司法警
    察調查中所為之陳述，經證明具有可信之特別情況，且為證
    明犯罪事實之存否所必要者，得為證據，刑事訴訟法第 159
    條之3第3款定有明文。又所謂「具有可信之特別情況」，係
    屬「信用性」之證據能力要件，而非「憑信性」之證據證明
    力，法院自應就其陳述當時之原因、過程、內容、功能等外
    在環境加以觀察，以判斷其陳述是否出於「真意」、有無違
    法取供等，其信用性已獲得確定保障之特別情況，加以論斷
    說明其憑據，最高法院97年度台上字第2799號判決意旨可資
    參照。另刑事訴訟法第159條之1 第2項固規定，被告以外之
    人於偵查中向檢察官所為之陳述，除顯有不可信之情況者外
    ，得為證據，惟而，司法院大法官議決釋字第582 號解釋闡
    明：「憲法第16條保障人民之訴訟權，就刑事被告而言，包
    含其在訴訟上應享有充分之防禦權。刑事被告詰問證人之權
    利，即屬該等權利之一，且屬憲法第8條第1項規定『非由法
    院依法定程序不得審問處罰』之正當法律程序所保障之權利
    。為確保被告對證人之詰問權，證人於審判中，應依法定程
    序，到場具結陳述，並接受被告之詰問，其陳述始得作為認
    定被告犯罪事實之判斷依據」，是該項所稱於偵查中向檢察
    官所為之陳述得為證據者，應以已給予被告及其辯護人積極
    行使「當場面對面質問」之適當機會情形為限，亦即於偵查
    中若未給予被告及其辯護人行使對質、詰問權之機會，應可
    認屬「顯有不可信之情況」，自不得作為證據使用。然不論
    是被告以外之人於偵查中或警詢時所為之陳述，縱未給予被
    告及其辯護人行使對質、詰問權之機會，惟倘有「客觀上不
    能受詰問」之情狀，亦即有刑事訴訟法第159條之3 第3款之
    情事存在，經證明具有可信之特別情況，且為證明犯罪事實
    之存否所必要者，符合大法官所明示之對質詰問權例外事由
    ，復參酌：1.義務法則：亦即國家機關應先履行自身的促成
    傳訊義務（包括拘提），始能主張對質詰問的例外，據此，
    若法院欲朗讀不利證人的先前筆錄作為裁判基礎，前提是已
    盡了傳拘該證人之努力，而該證人仍無法親自到庭之情形；
    2.歸責法則：亦即不利被告之證人所以不能到庭，非肇因於
    可歸責於國家之事由所致，倘係可歸責於國家之事由，則不
    能作為採納未經對質詰問之不利陳述的正當理由；3.防禦法
    則：採納不利證人先前未經對質詰問或其他書面，應先給予
    被告以其他方式質疑該證詞之機會，例如傳訊其他證人打擊
    該審判外陳述之可信性；4.驗證法則（佐證法則）：該不利
    陳述（傳聞）仍不得作為有罪裁判的主要或唯一證據，仍應
    輔以其他證據，以驗證該不利陳述的真實性。而以前2 者法
    則作為對於證據能力之限制，後2 者法則則為對於證明力之
    限制，綜合觀之判斷該被告以外之人於審判外之陳述是否合
    於對質詰問之例外事由，以查有無「客觀上不能受詰問」之
    情狀，得作為本案證據使用。準此，證人丙○○、戊○○於
    本院審判中業經依法傳喚、拘提然均未到庭，此有全戶戶籍
    資料查詢結果表、本院送達證書、拘票暨報告書等在卷可稽
    （見本院97年度訴字第1158號刑事卷第33頁至第34頁、第67
    頁、第108頁至第110頁、第189頁至第191頁、第201 頁、第
    203 頁），自足認證人丙○○、戊○○確有於審判中所在不
    明而無法傳喚之情形，復有關渠等證人於警詢時、偵查中指
    證被告犯嫌部分（見臺灣桃園地方法院檢察署97年度偵字第
    9827號偵查卷第96頁至第98頁，97年度偵字第16359 號偵查
    卷第20頁至第27頁、第30頁至第34頁、第56頁至第57頁、第
    74頁至第76頁，97年度偵字第16636 號偵查卷第70頁至第72
    頁，97年度毒偵字第4146號偵查卷第9 頁至第16頁、第28頁
    至第32頁、第43頁至第44頁），已於本院審判時給予被告及
    辯護人完足之辯論機會，用以彈劾前開審判外陳述之可信性
    ，且證人丙○○、戊○○於警詢時、偵查中所為有關被告被
    訴轉讓第二級毒品犯罪事實（即如、無罪部分所示），訊
    問之原因、過程、內容、功能等外在環境，俱查無何違法取
    供情事，是堪信所述為渠等證人之真意，已足確保具有外部
    信用性之特別情況，復此屬檢察官為證明犯罪事實存否所必
    要之證據，故可徵證人丙○○、戊○○前開審判外之陳述符
    合「客觀上不能受詰問」之對質詰問之例外事由，依上揭說
    明，自堪認有證據能力。至渠等證人所述情節究否屬實，祇
    其證明力之憑信性判斷，尚無由以渠等證人陳述內容真偽等
    節，認無證據能力，附此敘明。
四、再按被告以外之人於審判外之陳述雖不符刑事訴訟法第 159
    條之1至之4規定，而經當事人於審判程序同意作為證據，法
    院審酌該言詞陳述或書面陳述作成時之情況，認為適當者，
    亦得為證據；當事人、代理人或辯護人於法院調查證據時，
    知有刑事訴訟法第159條第1項不得為證據之情形，而未於言
    詞辯論終結前聲明異議者，視為有前項之同意，同法第 159
    條之5 定有明文。又該條立法意旨在於傳聞證據未經當事人
    之反對詰問予以核實，原則上先予排除，惟若當事人已放棄
    反對詰問權，於審判程序中表明同意該等傳聞證據可作為證
    據；或於言詞辯論終結前未聲明異議，基於尊重當事人對傳
    聞證據之處分權，及證據資料愈豐富，愈有助於真實發見之
    理念，且強化言詞辯論主義，使訴訟程序得以順暢進行，上
    開傳聞證據亦均具有證據能力。準此，被告及辯護人對檢察
    官所提證人何思汝前於警詢時及偵查中之陳述（見同上97年
    度偵字第9827號偵查卷第18頁至第19頁、第104頁至第107頁
    ，97年度偵字第16359 號偵查卷第83頁至第85頁，97年度偵
    字第16636 號偵查卷第78頁至第81頁，97年度毒偵字第3877
    號偵查卷第4頁至第5頁），均不爭執其證據能力，復本院認
    其作成之情形並無不當之情形，經審酌後認為適當，故證人
    何思汝前開審判外之陳述得為證據。
五、復按鑑定之經過及其結果，應命鑑定人以言詞或書面報告；
    法院或檢察官得囑託醫院、學校或其他相當之機關、團體為
    鑑定，或審查他人之鑑定，準用前開規定，刑事訴訟法第20
    6條第1項、第208條第1項前段定有明文。經查，臺灣檢驗科
    技股份有限公司97年4月28日CH/2008/40415 號、97年4月29
    日CH/2008/40447號、97年7月29日CH/2008/70535號、97年7
    月31日CH/2008/70547號、97年8 月12日CH/2008/71102號濫
    用藥物檢驗報告、衛生署管制藥品管理局97年11月17日管檢
    字第0970011363號鑑定書（見同上97年度偵字第9827號偵查
    卷第58頁，97年度毒偵字第3877號偵查卷第7 頁，97年度毒
    偵字第4146號偵查卷第50頁，97年度毒偵字第4431號偵查卷
    第37頁、第41頁，本院97年度審訴字第2768號刑事卷第21頁
    至第22頁、第25頁、第30頁），分屬檢察官指揮司法警察或
    法院囑託之鑑定機關，並為各該機關執行毒品鑑定公務、業
    務所出具書面鑑定報告，依刑事訴訟法第159 條之立法理由
    及同法第206 條規定，自得為證據；且被告及辯護人於本院
    審理時，就此部分之證據能力均不爭執，迄至本件辯論終結
    時，亦未聲明異議，復核該鑑定書與檢察官主張之犯罪事實
    有關聯性，亦足認前開鑑定書具有證據能力。
六、另本案查獲照片、通聯紀錄（見臺灣桃園地方法院檢察署97
    年度偵字第9827號偵查卷第34頁至第35頁、第94頁，97年度
    偵字第16359號偵查卷第41頁至第42頁，97年度偵字第16636
    號偵查卷第31頁至第34頁、第54頁至第57頁、第68頁，97年
    度毒偵字第4146號偵查卷第37頁，97年度毒偵字第4431號偵
    查卷第21頁、第24頁），以及於97年4 月12日查獲被告所持
    供己施用之甲基安非他命1 包（驗餘含包裝袋共重0.28公克
    ）、於97年7 月23日在證人李恒志身上查獲自被告購入之甲
    基安非他命2包（驗餘含包裝袋共重0.686公克）、被告處扣
    得之販賣第二級毒品所得財物2,000 元等物，均與本案事實
    具有自然關聯性，分復屬書證、物證性質，亦無事證足認有
    違背法定程序或經偽造、變造所取得之情事，皆有證據能力
    。
貳、有罪部分：
一、訊據被告丁○○對於上述時地轉讓第二級毒品與何思汝之犯
    行坦承不諱，復對其駕車搭載與李恒志因而為警查獲乙節並
    無爭執，惟矢口否認有何販賣第二級毒品與李恒志之犯行，
    其與辯護人辯稱略以：被告與李恒志並非熟識，渠等已數年
    未曾謀面，怎會甫見面旋即為毒品買賣，此節過於唐突而有
    違常情，自難謂被告有販賣甲基安非他命與李恒志情事。然
    查：
  (一)按證據由法院自由判斷，故證人之證言縱令先後未盡相符，
    但法院本於審理所得之心證，就其證言一部分認為確實可信
    予以採取，原非法所不許，最高法院46年台上字第1155號著
    有判例可資參照。復按被告、共犯或其他共同被告之自白，
    及證人之證詞，均屬供述證據之一種，而供述證據具有其特
    殊性，與物證或文書證據具有客觀性及不變性並不相同；蓋
    人類對於事物之注意及觀察，有其能力上之限制，未必如攝
    影機或照相機般，對所發生或經歷的事實能機械式無誤地捕
    捉，亦未必能洞悉事實發生過程之每一細節及全貌；且常人
    對於過往事物之記憶，隨時日之間隔而漸趨模糊或失真，自
    難期其如錄影重播般地將過往事物之原貌完全呈現；此外，
    因個人教育程度、生活經驗、語言習慣之不同，其表達意思
    之能力與方式，亦易產生差異；故供述證據每因個人觀察角
    度、記憶能力、表達能力、誠實意願、嚴謹程度及利害關係
    之不同，而有對相同事物異其供述之情形發生，而其歧異之
    原因，未必絕對係出於虛偽所致；另證人之證詞，前後雖稍
    有參差或矛盾，事實審非不可本於經驗法則，斟酌其他情形
    ，作合理之比較，定其取捨；即供述證據，關於基本事實之
    陳述，果與真實性無礙而認為真實者，仍非不得予以採信，
    非謂一有不符或矛盾，即認其全部為不足取；另施用毒品者
    ，其所稱向某人購買之供述，須補強證據以擔保其供述之真
    實性，良以施用毒品者其供述之憑信性本不及於一般人，況
    施用毒品者其供出來源，因而破獲者，法律復規定得減輕其
    刑，其有為偵查機關誘導、或為邀輕典而為不實之陳述之可
    能，其供述之真實性自有合理之懷疑，是本院一貫之見解，
    認施用毒品者關於其向某人購買毒品之供述，必須補強證據
    佐證，以擔保其供述之真實性，俾貫澈刑事訴訟無罪推定及
    嚴格證明之基本原則。而茲所謂補強證據，指其他有關證明
    施用毒品者之關於毒品交易之供述真實性之相關證據而言，
    必須與施用毒品者關於毒品交易之供述，具有相當程度之關
    連性，而足使一般人對施用毒品者關於毒品交易之供述，並
    無合理之懷疑存在，而得確信其為真實，始足當之，最高法
    院92年度台上字第4387號、91年度台上字第5742號、94年度
    台上字第2033號判決意旨均可資參照。
  (二)準此，被告於97年4 月11日中午某時，在桃園縣龜山鄉○○○街17號3 樓，轉讓不詳數量之甲基安非他命（無證據證明
    已逾淨重10公克）與何思汝之犯行，業據被告於本院審理時
    坦認無訛（見本院97年度訴字第1158號刑事卷第85頁），復
    核與證人何思汝前於警詢時及偵查中證述情節相符（見臺灣
    桃園地方法院檢察署97年度偵字第9827號偵查卷第18頁至第
    19頁、第104頁至第107頁，97年度偵字第16359 號偵查卷第
    83頁至第85頁，97年度偵字第16636 號偵查卷第78頁至第81
    頁，97年度毒偵字第3877號偵查卷第4頁至第5頁），且參以
    被告嗣於翌日（12日）晚間9 時55分許，在上址為警查獲後
    起初其所持供己施用之甲基安非他命1 包（驗餘含包裝袋共
    重0.28公克），與被告先前轉讓給證人何思汝之毒品種類相
    同，此亦有臺灣檢驗科技股份有限公司97年4月28日CH/2008
    /40415號濫用藥物檢驗報告1 紙在卷可稽（見同上97年度偵
    字第9827號偵查卷第58頁），互核已足佐認被告該部分自白
    及證人何思汝指證被告無償提供甲基安非他命之真實性，當
    堪以認被告確有該轉讓第二級毒品與證人何思汝之情事，殆
    無疑義。另外，被告於97年7月23日晚間某時，駕駛車號HZ-
    2836號自用小客車，途經桃園縣桃園市○○路與富國路口時
    ，因巧遇友人李恒志，遂在車內販賣甲基安非他命2 包（驗
    餘含包裝袋共重0.686公克），並收取同額購毒價款2,000元
    等事實，迭據證人李恒志於警詢時、偵查中及本院審判時指
    證綦詳（見同上97年度偵字第9827號偵查卷第96頁至第98頁
    ，97年度偵字第16359 號偵查卷第74頁至第76頁，97年度偵
    字第16636 號偵查卷第17頁至第22頁、第44頁至第46頁、第
    70頁至第72頁，97年度毒偵字第4431號偵查卷第8 頁至第13
    頁、第31頁至第33頁，本院97年度訴字第1158號刑事卷第88
    頁至第96頁），且經證人即當日查獲員警乙○○、甲○○於
    本院審判時結證查獲經過明確（見本院97年度訴字第1158號
    刑事卷第167頁反面至第171頁），復有該時在證人李恒志身
    上查獲向被告所購入，未及施用之甲基安非他命2 包（驗餘
    含包裝袋共重0.686 公克），及在被告處扣得販賣第二級毒
    品所得財物2,000元為證，而扣案之透明結晶2包，經送臺灣
    檢驗科技股份有限公司鑑定結果，呈甲基安非他命陽性反應
    乙節，亦有該公司97年8月12日CH/2008/71102號濫用藥物檢
    驗報告1 紙附卷足認（見臺灣桃園地方法院檢察署97年度毒
    聲字第4431號偵查卷第41頁），要足以擔保證人李恒志指證
    被告販賣甲基安非他命之真實性，當得以確信被告有販賣第
    二級毒品與證人李恒志犯行，至為灼然。
  (三)又者，質以證人李恒志於本院98年4月2日審判時結稱：伊於
    97年7 月23日工作完畢剛領得金錢，又老闆有邀約飲酒，結
    束後另欲找尋友人，而在桃園縣桃園市○○路與富國路口巧
    遇駕車行經該處之丁○○，丁○○並主動停車打招呼，因伊
    於5、6年前已認識丁○○且知有施用毒品，遂表示伊想購買
    2,000 元之甲基安非他命，丁○○有同意並要稍等一會兒，
    隨後便駕車離去嗣後再行返回原地要伊進入車內，伊當場將
    2,000 元交給丁○○並直接把錢放入褲袋內，同時交付甲基
    安非他命2 包給伊，雖伊當時有飲酒，惟意識仍然清楚確有
    該次毒品交易，俟渠等行經同路段永安路與永康街口時，旋
    為警示意停車受檢而遭查獲等語（見本院97年度訴字第1158
    號刑事卷第88頁至第96頁），已就其向被告購買甲基安非他
    命之始末陳述明確，堪以採信。互核證人李恒志前於97年 7
    月24日警詢時陳稱：伊當時乘坐丁○○所駕駛車號 HZ-2836
    號自用小客車，因形跡可疑而為警盤查，見伊右長褲口袋內
    有包鼓鼓硬硬的物品詢問為何物，伊便拿出甲基安非他命 2
    包，復表示該毒品係以每包1,000 元代價向丁○○所購得，
    緣由乃在同路段永安路與富國路口遇見丁○○而搭便車，而
    在車內完成交易，但未及施用即遭警查獲等情（見臺灣桃園
    地方法院檢察署97年度偵字第16636 號偵查卷第17頁至第22
    頁，97年度毒偵字第4431號偵查卷第8 頁至第13頁）；再於
    97年7月24日偵查中指稱：伊為警查獲之甲基安非他命2包係
    於97年7 月23日晚間11時許，在桃園縣桃園市○○路丁○○
    所駕汽車上，以2,000 元代價購得乙節（見同上97年度偵字
    第16636 號偵查卷第44頁至第46頁，97年度毒偵字第4431號
    偵查卷第31頁至第33頁）；另於97年11月6 日偵查中證稱：
    伊該次為警查獲所持甲基安非他命2包確實係以每包1,000元
    代價向丁○○購得，且不屬合資出錢購買之情形，當時並將
    2,000 元交給丁○○，該現款並在丁○○身上查獲等語（97
    年度偵字第9827號偵查卷第96頁至第98頁，97年度偵字第16
    359號偵查卷第74頁至第76頁，97年度偵字第16636號偵查卷
    第70頁至第72頁）。是由此觀之，證人李恒志歷次所述其向
    被告購買甲基安非他命之經過俱無何出入、歧異之處，亦核
    與被告供承確有於上述時地駕車搭載證人李恒志一同為警查
    獲乙節相符，且有前開查獲之甲基安非他命2包及現金2,000
    元為證，自足佐認證人李恒志指述之真實性，得採為不利被
    告之事實認定依據。
  (四)況且，稽之證人即查獲員警甲○○於本院98年6 月25日審判
    時證稱：本案因執行巡邏勤務，途經桃園縣桃園市○○路與
    永康街口時，見丁○○駕車搭載李恒志有躲閃情事，遂攔停
    受檢，而李恒志表情很緊張，遂詢問有何違法物品，李恒志
    即自口袋取出甲基安非他命2 包，伊便將李恒志帶至警車詢
    問毒品來源，同行員警乙○○、邱振庭則在外戒護丁○○，
    在車內李恒志遂答稱係丁○○所販賣，伊俟確認後即聯繫線
    上巡邏同事支援將渠等帶回警局，至有關丁○○身體搜索部
    分，因不屬伊負責範圍所以並不清楚，然李恒志於當場有表
    示渠等為朋友關係，雖當場有聞到酒氣但無胡言亂語之情等
    語（見本院97年度訴字第1158號刑事卷第168頁至第169頁）
    ；另證人即查獲員警乙○○亦於本院同日審判時結稱：伊在
    當場有與邱振庭一同就丁○○執行附帶搜索，警詢筆錄記載
    丁○○供述查獲7,000元，其中5,000元在皮夾內，另 2,000
    元則在右側口袋為伊所紀錄，應屬實在，現對此已無印象，
    復查獲經過與甲○○證述情節大致相同，因丁○○前不久另
    案為其他同事查獲，故對之有印象而於當場認出，乃建議攔
    查丁○○所駕汽車等語（見同上刑事卷第170頁至第171頁）
    。綜合以觀，證人甲○○、乙○○乃於執行巡邏勤務偶然遇
    見形跡可疑之被告與證人李恒志，所述查獲經過亦與證人李
    恒志證述情節相符，復參之被告前於97年7月24日第2次警詢
    時經證人甲○○詢問：為何員警當時查扣之5,000 元在被告
    皮夾內，另2,000 元則在被告右側口袋等語（見臺灣桃園地
    方法院檢察署97年度偵字第16636 號偵查卷第12頁），固被
    告於該次警詢時答稱全數7,000 元均在皮夾內云云，但此情
    與證人李恒志親見被告將該2,000 元放入其褲袋內明顯不符
    ，復員警甲○○、乙○○均祇於執行巡邏勤務偶見渠等不法
    情事，要無刻意捏造該現金7,000 元分別置放在不同處所之
    假象，應足採信被告當時確有將2,000 元單獨置放，而與皮
    夾內之5,000 元別置一處，益徵證人李恒志指證被告販賣甲
    基安非他命2包，並收取2,000元代價等情，確屬實在。此外
    ，有關被告販賣第二級毒品與證人李恒志部分，除有前開查
    獲之甲基安非他命2包（驗餘含包裝袋共重0.686公克），及
    在被告處扣得販賣第二級毒品所得財物2,000 元為證外，另
    有查獲照片可資為憑（見臺灣桃園地方法院檢察署97年度偵
    字第16636 號偵查卷第31頁至第34頁），亦足佐認證人李恒
    志指證被告販賣第二級毒品之真實性，當足使一般人對施用
    毒品者關於毒品交易之供述，並無合理之懷疑存在，而得確
    信其為真實之程度。
  (五)復且，販賣海洛因係違法行為，非可公然為之，且有其獨特
    之販售通路及管道，復無公定價格，容易增減分裝之份量，
    而每次買賣之價量，可能隨時依雙方關係深淺、資力、需求
    量及對行情之認知、來源是否充裕、查緝鬆嚴、購買者被查
    獲時供述購買對象之可能風險評估等，而異其標準，非可一
    概而論；準此，本案被告販賣第二級毒與給證人李恒志之該
    次，因被告於偵審時俱否認犯行，本院自無從查得其販入甲
    基安非他命之真正價格，及其不法販賣與證人李恒志可獲得
    具體利潤之金額為何。然而，近年來政府為杜絕毒品之氾濫
    ，對於查緝施用及販賣毒品之工作，無不嚴加執行，販賣毒
    品罪又係重罪，設若無利可圖或有特別情形，衡情一般持有
    毒品之人當無輕易將所持安非他命轉售他人而甘冒於再次向
    他人購買時，而有被查獲移送法辦並受長期自由刑或生命刑
    剝奪危險之理；且不論係以何包裝之甲基安非他命，均可任
    意分裝或增減其份量，而每次買賣之價量，亦隨前開因素而
    為機動地調整，因之販賣之利得，除經坦承犯行，或帳冊價
    量均臻明確外，委難察得實情，職是之故，縱未確切查得販
    賣賺取之實際差價，但除別有事證，足認係按同一價格轉讓
    ，確未牟利外，尚難執此即認非法販賣之事證有所不足，致
    知過坦承者難辭重典，飾詞否認者反得逞僥倖，而失情理之
    平。是以，證人李恒志祇與被告為普通朋友關係，復多年未
    見，顯見渠等交情甚淺，被告斷無由於證人提及購買第二級
    毒品事宜後，旋即交付約定之甲基安非他命數量，自難謂有
    何特殊情誼或至親關係，致令被告費心自甘承受重典，涉險
    販賣第二級毒品，其當有牟利之圖，要堪認定。
  (六)至於，被告及其辯護人雖執前詞為辯，認證人李恒志與被告
    久未謀面，不可能突然應其要求販賣甲基安非他命，致令承
    擔販賣第二級毒品罪責之重典云云。惟而，所謂證據，係指
    超越一切合理之可疑，足以認定被告確有犯罪行為之積極事
    證而言，被告固無就所辯解之事實負舉證證明之義務，然倘
    被告提出訴訟上不能證明的積極抗辯，且不合社會生活上之
    常態經驗時，對於既已存在的積極罪證，都是不足以用來形
    成合理懷疑的幽靈抗辯，自非「罪疑唯輕」之情形，當不得
    以此抗辯而排除超越一切合理可疑之積極證據。執此，勾稽
    被告前於97年7月24日第2次警詢時供稱：伊當時係駕駛胞妹
    廖佩珊所有車號HZ-2836 號自用小客車，行經桃園縣中正路
    與慈文路口時，巧遇1 名不認識之男子，該人表示曾在伊住
    家隔壁真實姓名年籍不詳綽號「阿福」家中看過，但伊並不
    認識該人，惟該人表示要前去找尋「阿福」，並要伊駕車搭
    載至附近乘坐計程車云云（見臺灣桃園地方法院檢察署97年
    度偵字第16636 號偵查卷第10頁至第14頁）；然於同日偵查
    中則表示係李恒志酒醉云云（見同上偵查卷第44頁至第46頁
    ）；嗣於本院97年11月21日調查時、同年12月22日準備程序
    時又稱不認識李恒志，亦未曾見過面云云（見本院97年度訴
    字第1158號刑事卷第9 頁至第11頁、第47頁至第51頁）；但
    於本院98年4月2日審判時卻稱：伊當時駕車行經桃園縣桃園
    市○○路與慈文路口，因車窗開著，李恒志見狀即上前打招
    呼，並表示認識伊且陳述友人「阿福」名字及要伊搭載回去
    ，因李恒志喝的很醉，伊在想真可能認識李恒志遂同意上車
    ，但不及1、2分鐘旋為警攔下等情（見同上刑事卷第94頁至
    第95頁）。細繹被告所述各節，就是否認識證人李恒志乙節
    先後供述不一，況衡以常情，苟於道路上見陌生人前來央求
    搭便車，亦應詢問原委後視己身能力所及再予應答，怎會在
    是否相識或毫無緣由的任不詳之人隨意進入車內，且載往不
    詳處所？在在與事理不符，足可見被告企圖以證人李恒志與
    之間關係，飾詞合理化證人李恒志該時乘坐其所駕汽車副駕
    駛座之藉口，自對客觀已顯渠等間買賣甲基安非他命之事實
    ，不生動搖之效果，要無以被告空言之幽靈抗辯，認屬得以
    排除超越一切合理可疑之積極證據，而為有利被告之事實認
    定。基上，被告及其辯護人所辯各節，委屬無據，要無可取
    。
  (七)綜上所述，被告於97年4 月11日轉讓甲基安非他命與證人何
    思汝，另於同年7 月23日販賣甲基安非他命與證人李恒志等
    犯行，業經本院認定如前，均足信實；被告及其辯護人所辯
    無販賣第二級毒品情事云云，洵屬無據，不足以採。是本案
    事證明確，被告犯行堪以認定。
二、按法規之制定與法規之修正，如有特定生效日之必要者，依
    中央法規標準法第14條或第20條第2 項準用第14條之規定，
    應分別特定其施行日期；是法規制定或前次修正基於特殊因
    素所特定之施行日期，並不適用於日後修正或再次修正之條
    文；而法律之制定或修正，若未明定施行日期者，中央法規
    標準法雖未規定應自何時生效，然法律既經制定或修正並經
    總統公布，自應依一般原則，自公布日起算至第3 日發生效
    力。準此，92年7月9日修正公布之毒品危害防制條例第36條
    固規定：本條例自公布後6 個月施行，其立法理由謂：(一)依
    修正草案第2條第3項規定，法務部需會同衛生署成立審議委
    員會每3 個月定期檢討調整毒品之分級及品項，而本次新增
    第四級毒品，有需要在新法施行前先經該審議會檢討後再調
    整公布，爰預留6 個月緩衝期，以利處理；(二)依本條例新修
    正之規定，有必要再訂定相關子法及修正相關法規，以配合
    本條例之施行，故亦有需要預留適當緩衝期，以利訂頒相關
    子法及相關法規之配合修正，故核該條規定，顯係因應該次
    修正之需，始預留適當之緩衝期；執是，毒品危害防制條例
    第4條第2項條文於98年5 月20日修正公布時，因未有施行日
    期之特別規定，自應依一般原則，自公布日起算至第3 日發
    生效力，亦即於同年月22日起生效、施行。準此，被告丁○○行為後，毒品危害防制條例第4條第2項條文業已施行，如
    前所述，就該條例第4條第2項販賣第二級毒品法定罰金刑部
    分，已由修正前得併科700萬元以下罰金，修正為得併科1,0
    00萬元以下罰金，則修正後之規定並未較有利於被告。是經
    比較行為時法與裁判時法，就被告所犯販賣第二級毒品罪行
    部分，因修正後之規定並未較有利於被告，自應依刑法第 2
    條第1項前段規定，適用行為時之法律。
三、論罪科刑部分：
  (一)按以營利之意圖交付毒品，而收取對價之行為，觸犯販賣毒
    品罪；苟非基於營利之意圖，而以原價或低於原價有償轉讓
    毒品與他人，僅得以轉讓毒品罪論處；若無營利之意圖，僅
    基於幫助施用毒品者取得供施用毒品之目的，而出面代購，
    或共同合資購買並分攤價金及分受毒品，則為施用毒品罪之
    幫助犯，三者行為互殊，且異其處罰，最高法院95年度台上
    字第6888號判決意旨可資參照。查甲基安非他命係毒品危害
    防制條例第2條第2項第2 款之第二級毒品，不得非法販賣、
    轉讓及持有，然被告丁○○竟無償轉讓甲基安非他命與何思
    汝，另以營利之意圖販賣甲基安非他命與李恒志，故核被告
    所為，就事實欄一、(一)部分所為，係犯毒品危害防制條例第
    8條第2項之轉讓第二級毒品罪，就事實欄一、(二)部分所為，
    則係犯同條例第4條第2項之販賣第二級毒品罪。
  (二)又被告販賣、轉讓第二級毒品前後，其持有甲基安非他命之
    低度行為，均應分別為販賣、轉讓等高度行為所吸收，皆不
    另論罪。再被告所犯上揭各罪，犯意各別，行為互異，時間
    亦殊，為數行為，應予分論併罰。另被告前於95年間因竊盜
    案件，經臺灣彰化地方法院以95年度易字第1356號判決，分
    別判處有期徒刑8月、7月，應執行有期徒刑1年2月確定，復
    經同一法院以96年度聲減字第11號裁定，各減為有期徒刑 4
    月、3月15日，應執行有期徒刑7月確定，甫於96年7 月16日
    執行完畢等情，此有臺灣高等法院被告前案紀錄表1 份附卷
    足考，其受有期徒刑執行完畢，5 年以內故意再犯本案有期
    徒刑以上之罪，為累犯，惟因無期徒刑不得加重，故應依刑
    法第47條第1 項規定，故祇就有期徒刑及罰金部分加重其刑
    。爰審酌被告明知甲基安非他命為第二級毒品，對人體有莫
    大之戕害仍予販賣、轉讓，危害國民身體健康及社會風氣甚
    鉅，復現值壯年猶不思以正當途徑賺取報酬，竟以此非法途
    徑為之，惡性非輕，復於偵審時俱否認販賣第二級毒品犯行
    ，猶未能知所悔悟，惟念及其尚能坦承轉讓第二級毒品犯行
    ，並兼衡其生活狀況、品行、智識程度、所得利益暨所生之
    危害等一切情狀，分別量處如主文所示之刑，及定其應執行
    之刑。
  (三)末按刑罰法令關於沒收之規定，有採職權沒收主義與義務沒
    收主義。職權沒收，指法院就屬於被告所有，並供犯罪所用
    或因犯罪所得之物，仍得本於職權為斟酌沒收與否之宣告，
    例如刑法第38條第1項第2款、第3款、第3項前段等屬之。義
    務沒收，又可分為絕對義務沒收與相對義務沒收二者。前者
    指凡法條規定「不問屬於犯人與否，沒收之」者屬之，法院
    就此等之物，無審酌餘地，除已證明滅失者外，不問屬於犯
    人與否或有無查扣，均應沒收之；後者指凡供犯罪所用或因
    犯罪所得之物，均應予以沒收，但仍以屬於被告或共犯所有
    者為限，最高法院93年度台上字第2751號判決意旨可資參照
    。經查，李恒志於97年7 月23日為警查獲其自被告丁○○處
    購得之甲基安非他命2包（驗餘含包裝袋共重0.686公克），
    固於李恒志所犯持有第二級毒品案件中，經本院以98年度壢
    簡字第408 號判決，予以宣告沒收銷燬在案，此有該案判決
    書1份在卷可參（見本院97年度訴字第1158號刑事卷第102頁
    至第105 頁），然該甲基安非他命仍屬本案被告販賣第二級
    毒品與李恒志所查獲之毒品，復現未經檢察官執行沒收銷燬
    命令，依然存在尚未滅失，此亦有檢察官扣押（沒收）物品
    處分命令暨本院辦理刑事案件電話紀錄查詢表各1 紙附卷足
    佐（見同上刑事卷第210頁至第211頁），依上揭說明，此際
    因屬絕對義務沒收之物，當應依毒品危害防制條例第18條第
    1 項前段規定，不論屬犯人與否，宣告沒收銷燬之。再包裝
    前開甲基安非他命之包裝袋2 只，具有防止裸露、逸出及防
    潮之功用，並便於攜帶及保存，係被告所有供販賣第二級毒
    品與李恒志犯罪所用之物，業據其供承在卷，且得將毒品與
    空包裝袋分離秤重，核無不可離析關係；另在被告處所扣得
    之現金2,000 元，已足認定為被告販賣第二級毒品與李恒志
    所得財物，此據本院敘述綦詳，是均應依同條例第19條第 1
    項規定，宣告沒收。至本案所扣得之其餘物品，就被告於97
    年4月12日為警扣得其所持供己施用之甲基安非他命1包（驗
    餘含包裝袋共重0.28公克），業據其陳明前所轉讓與何思汝
    之甲基安非他命已經施用殆盡（見同上刑事卷第87頁），要
    不足認屬被告轉讓第二級毒品與何思汝而查獲之毒品，自不
    得逕予沒收銷燬；又有關於97年7 月14日為警查獲之海洛因
    、甲基安非他命等物，因其被訴販賣第二級毒品與丙○○部
    分，復經本院諭知無罪在案（詳如、無罪部分所述），亟
    無主刑得予附麗，應待檢察官予以查明另行處理；且其餘扣
    案之行動電話、分裝袋等物，經查無事證足認係被告供本案
    犯罪所用之物，爰均不就前開部分為沒收之宣告，附此敘明
    。
、無罪部分：
一、公訴意旨另以：被告丁○○明知甲基安非他命（起訴書誤繕
    為安非他命，應予更正）屬毒品危害防制條例第2條第2項第
    2 款所定之第二級毒品，不得轉讓及非法持有，竟基於轉讓
    第二級毒品之犯意，於97年7 月13日晚間10時許，在桃園縣
    龜山鄉○○○街17號3 樓內，無償提供安非他命與丙○○施
    用1次，嗣於翌日（14日）凌晨0時10分許，在桃園縣桃園市
    ○○路○段87號前，為警查獲，並扣得海洛因1包（驗餘含包
    裝袋重0.22公克）、甲基安非他命24包（驗餘含包裝袋共重
    9.126公克），因認被告就此部分涉犯毒品危害防制條例第8
    條第2項之轉讓第二級毒品罪嫌。
二、按犯罪事實應依證據認定之，無證據不得認定犯罪事實；不
    能證明被告犯罪或其行為不罰者應諭知無罪之判決，刑事訴
    訟法第154條第2項、第301條第1項定有明文。又認定不利於
    被告之事實，須依積極證據，苟積極證據不足為不利於被告
    事實之認定時，即應為有利於被告之認定；再認定犯罪事實
    所憑之證據，雖不以直接證據為限，間接證據亦包括在內，
    然而無論直接或間接證據，其為訴訟上之證明，須於通常一
    般之人均不致有所懷疑，而得確信其為真實之程度者，始得
    據為有罪之認定；另刑事訴訟法第161 條已於91年2月8日修
    正公布，其第1 項規定：檢察官就被告犯罪事實，應負舉證
    責任，並指出證明之方法；因此，檢察官對於起訴之犯罪事
    實，應負提出證據及說服之實質舉證責任，倘其所提出之證
    據，不足為被告有罪之積極證明，或其指出證明之方法，無
    從說服法院以形成被告有罪之心證，基於無罪推定之原則，
    自應為被告無罪判決之諭知，最高法院30年上字第816 號、
    76年台上字第4986號、92年台上字第128 號著有判例可資參
    照。
三、檢察官認被告丁○○就無償提供甲基安非他命與丙○○該次
    ，涉犯毒品危害防制條例第8條第2項之轉讓第二級毒品罪嫌
    ，無非係以：被告轉讓甲基安非他命與丙○○之事實，業據
    證人丙○○於警詢時及偵查中證述明確，且其胞妹戊○○亦
    指證被告確有此一轉讓毒品情事，復有扣案之海洛因、甲基
    安非他命可佐等，為其主要論據。訊據被告堅詞否認有何轉
    讓第二級毒品與丙○○之犯行，其與辯護人辯稱略以：丙○○係於97年7 月14日凌晨搭乘被告汽車，因而為警在丙○○
    包包內查獲海洛因1 包及甲基安非他命24包，然丙○○恐己
    身持有毒品數量龐大，致遭移送意圖販賣而持有第二級毒品
    罪嫌，遂並同其胞妹戊○○指證前開毒品為被告寄放，然被
    告與丙○○該時已非男女朋友關係，祇單純應渠等之託搬家
    ，則丙○○仍飾詞稱彼等為男女朋友，所述動機可疑，自不
    足證被告有此轉讓第二級毒品犯行等語。
四、經查：
  (一)按犯罪應依證據認定之，無證據不得認定犯罪事實；被告未
    經審判證明有罪確定前，推定其為無罪，此為我刑事訴訟之
    基本原則。又公訴案件犯罪證據之蒐集，及提起公訴後，對
    犯罪事實之舉證責任及指出證明之方法，均屬公訴人之職責
    ，原則上法院僅於當事人之主張及舉證範圍內進行調查證據
    ，其經法定程式調查證據之結果，認已足以證明犯罪事實時
    ，始得為犯罪事實之認定，若其為訴訟上之證明，於通常一
    般人仍有合理之懷疑存在，尚未達於可確信其真實之程度者
    ，在該合理懷疑尚未剔除前，自不能為有罪之認定，法院不
    得以偵查機關關於某種犯罪之調查不易，即放棄上開原則之
    堅持，致有違背刑事訴訟無罪推定及嚴格證明之原則，其理
    甚明。再施用毒品者，其所稱向某人購買之供述，須補強證
    據以擔保其供述之真實性，良以施用毒品者其供述之憑信性
    本不及於一般人，況施用毒品者其供出來源，因而破獲者，
    法律復規定得減輕其刑，其有為偵查機關誘導、或為邀輕典
    而為不實之陳述之可能，其供述之真實性自有合理之懷疑，
    是本院一貫之見解，認施用毒品者關於其向某人購買毒品之
    供述，必須補強證據佐證，以擔保其供述之真實性，俾貫澈
    刑事訴訟無罪推定及嚴格證明之基本原則。而茲所謂補強證
    據，指其他有關證明施用毒品者之關於毒品交易之供述真實
    性之相關證據而言，必須與施用毒品者關於毒品交易之供述
    ，具有相當程度之關連性，而足使一般人對施用毒品者關於
    毒品交易之供述，並無合理之懷疑存在，而得確信其為真實
    ，始足當之，最高法院94年度台上字第2033號判決意旨可資
    參照。
  (二)又者，質諸證人丙○○前於97年7 月14日警詢時陳稱：伊於
    97年7月14日凌晨0時10分許，在桃園縣桃園市○○路○ 段87
    號前，搭乘友人丁○○所駕車號HZ-2386 號自用小客車，伊
    坐在副駕駛座，另胞妹戊○○則坐在後座，經警檢查戊○○
    身分證件得知為通緝犯，復經伊同意查看包包查獲海洛因 1
    包及甲基安非他命24包，惟前開毒品均為丁○○寄放，此源
    於昨日（13日）晚間11時許伊央請丁○○前來搬家，搬家前
    將該包包寄放與伊，此情戊○○可資證明，因伊與丁○○為
    男女朋友關係，丁○○時常提供甲基安非他命與伊施用，次
    數過多已不記得，另伊最後一次施用甲基安非他命時間為97
    年7月7日上午某時，地點為桃園縣桃園市○○街62巷11之 3
    號住處等情（見臺灣桃園地方法院檢察署97年度偵字第1635
    9 號偵查卷第20頁至第27頁，97年度毒偵字第4146號偵查卷
    第9 頁至第16頁）；惟其旋於同日偵查中改稱：伊最後一次
    施用甲基安非他命之時間為97年7 月11日上午在福山街住處
    ，另為警查獲之毒品則為伊男友丁○○所寄放乙節（見同上
    97年度毒偵字第4146號偵查卷第43頁至第44頁）；復於97年
    11月6 日偵查中又稱：伊與丁○○認識多年，為男女朋友關
    係，丁○○最後一次請伊施用甲基安非他命之時間為97年 7
    月13日晚間10時許在福山街住處等情（見同上97年度偵字第
    9827號偵查卷第96頁至第98頁，97年度偵字第16359 號偵查
    卷第74頁至第76頁，97年度偵字第16636 號偵查卷第70頁至
    第72頁）。是由證人丙○○歷次陳述可知，其就己身有無施
    用第二級毒品乙節避重就輕，先稱於97年7 月14日為警查獲
    前最後一次之施用時間為同年月7 日上午某時，後改稱為同
    年月11日上午某時，嗣又辯稱為同年月13日晚間10時許，倘
    被告確有無償提供甲基安非他命與證人丙○○施用，而證人
    丙○○旋於97年7月14日凌晨0時10分許為警查獲，相距被告
    轉讓第二級毒品時間不過數小時，為何證人丙○○不據實以
    告，反企圖逃避己身施用毒品罪行，所述究否屬實，容有疑
    問。況且，證人丙○○既陳稱被告乃於97年7 月13日晚間11
    時許始應允前往該住處幫忙搬家，惟其卻稱被告轉讓甲基安
    非他命之時間為同日晚間10時許，明顯早於被告前往證人丙○○住處之時間，若非其陳述不實，怎會有此明顯出入，更
    遑論證人丙○○一味將為警所查獲之海洛因1 包及甲基安非
    他命24包之罪責推卸給被告，絲毫未顧及其所稱之男女朋友
    關係，著實可認證人丙○○對被告充滿敵意，且所述俱為避
    重就輕之詞，亟難信以為真而作為認定被告轉讓第二級毒品
    犯行之不利證據。
  (三)另者，參酌證人戊○○前於97年7 月14日警詢時陳稱：伊胞
    姊丙○○於97年7 月13日晚間11時許央請丁○○幫忙搬家，
    在搬運行李時當場看見丁○○將一包包交給丙○○保管，但
    不知裡面裝有何物，嗣經警查獲得知其內裝有海洛因1 包、
    甲基安非他命24包，因丙○○經濟狀況無法負擔該大量毒品
    ，而丁○○家境充裕，足以購買前開毒品，且伊有親見丁○○提供甲基安非他命與丙○○施用多次，但次數不記得等節
    （見臺灣桃園地方法院檢察署97年度偵字第16359 號偵查卷
    第30頁至第34頁，97年度毒偵字第4146號偵查卷第28頁至第
    32頁）。嗣於97年8 月12日偵查中證稱：伊有看見丁○○將
    該包包交給丙○○保管，且曾見丁○○提供甲基安非他命供
    丙○○施用，時間為97年間，次數約2、3次等情（見同上97
    年度偵字第16359 號偵查卷第56頁至第57頁）。互核證人丙○○所述情節，證人戊○○、丙○○係為搬家緣故而請求被
    告之幫忙，被告抵達證人丙○○住處之時間約莫97年7 月13
    日晚間11時許，若被告於此際無償提供甲基安非他命與證人
    丙○○施用，在場之證人戊○○理當看見，豈會僅稱有親見
    被告將裝有海洛因、甲基安非他命之包包交給證人丙○○保
    管，全然不記憶有此轉讓第二級毒品行為，反推稱因被告提
    供給證人丙○○施用毒品次數過多而不記得，明顯有違常理
    ，此情毋寧為證人戊○○為掩飾證人即其胞姊丙○○己身施
    用、持有毒品犯行，甚或有可能涉嫌之販賣、意圖販賣而持
    有毒品之罪嫌，抑或欲意將全部刑事責任推給被告承擔，以
    獲有利於證人丙○○之事實認定，其證述明顯偏頗，自無以
    佐認證人丙○○指證被告轉讓第二級毒品之真實性。
  (四)是以，證人丙○○先後就被告有無轉讓第二級毒品及其時間
    等節，陳述矛盾且悖於常情，復就己身所涉施用、持有毒品
    等罪嫌避重就輕，其陳述之憑信性顯不及於一般人，復證人
    即其胞妹戊○○就有關被告無償提供甲基安非他命與證人丙○○施用及曾否親見等情，亦多所矛盾難以採信，自無以佐
    認證人丙○○證述之真實性，而具有相當程度之關連性，足
    使一般人對施用毒品者關於毒品交易之供述，並無合理之懷
    疑存在，而得確信其為真實程度。執此，本案固然在證人丙○○處扣得海洛因1 包（驗餘含包裝袋重0.22公克）及甲基
    安非他命24包（驗餘含包裝袋共重9.126 公克），但證人丙○○、戊○○上述證詞既有憑信性較低且齟齬不一之情事存
    在，當不得率以扣案之毒品為證，認與被告被訴轉讓甲基安
    非他命與證人丙○○之犯罪事實，具有相當、合理之關連性
    ，而作為積極證據使用，是檢察官就被告所涉該次轉讓第二
    級毒品與證人丙○○之證明，所提各該證據，存有合理之懷
    疑情形，實難謂此節為真。
五、綜上所述，本案有關被告丁○○被訴轉讓第二級毒品與丙○○罪嫌所憑之事證，檢察官所舉證人丙○○、戊○○之陳述
    ，不僅先後矛盾、齟齬不一，亦欠乏具有相當程度之關連性
    證據存在，而足使一般人對施用毒品者關於毒品交易之供述
    ，並無合理之懷疑存在，得確信其為真實。復且，此與上揭
    有罪部分，另據被告坦承部分犯行，抑或有客觀且相符之情
    狀可資佐證不同，是難遽以此認定被告有於上述時地，轉讓
    甲基安非他命與丙○○之事實存在，得以毒品危害防制條例
    第8條第第2項之轉讓第二級毒品罪相繩。執此，檢察官所引
    各項事證未達於通常一般之人均不致有所懷疑，復查無其他
    積極證據足證被告確有該部分之犯行，而得確信其有犯罪之
    程度，容有合理之懷疑存在。此外，本院復查無其他積極證
    據，足資證明被告就被訴轉讓第二級毒品與丙○○該次有何
    犯行，是應認不能證明犯罪，況檢察官認此部分與被告上揭
    有罪犯行部分，犯意各別、行為互異、時間亦殊，為數行為
    ，無實質上一罪或裁判上一罪情事，揆諸首揭說明，自應就
    被告被訴轉讓第二級毒品與丙○○部分，為無罪判決之諭知
    。
據上論斷，應依刑事訴訟法第299條第1項前段、第301條第1項，
修正前毒品危害防制條例第4條第2 項，毒品危害防制條例第8條
第2項、第18條第1項前段、第19條第1 項，刑法第11條、第47條
第1項、第38條第1項第2款、第51條第5款，判決如主文。
本案經檢察官施昱廷到庭執行職務。
中    華    民    國    98    年    11    月    5     日
                  刑事第六庭  審判長法  官  錢建榮
                                    法  官  宣玉華
                                    法  官  黃翊哲
以上正本證明與原本無異。
如不服本判決，應於判決送達後10日內向本院提出上訴書狀（應
附繕本），並應敘述具體理由，其未敘述上訴理由者，應於上訴
期間屆滿後20日向本院內補提理由書，上訴於臺灣高等法院。
                                    書記官  高文靜
中    華    民    國    98    年    11    月     5    日
附錄本判決論罪科刑法條：
修正前毒品危害防制條例第4條第2項
製造、運輸、販賣第二級毒品者，處無期徒刑或7 年以上有期徒
刑，得併科新臺幣700萬元以下罰金。
毒品危害防制條例第8條第2項
轉讓第二級毒品者，處6月以上5年以下有期徒刑，得併科新臺幣
70萬元以下罰金。


司法院資訊處製作；財團法人民間司法改革基金會備份。
